【裁判字號】    92,上易,28
【裁判日期】    920130
【裁判案由】    傷害
【裁判全文】
臺灣高等法院臺南分院刑事判決                 九十二年度上易字第二八號   Ｃ
      上  訴  人  臺灣臺南地方法院檢察署檢察官
      上  訴  人
      即  被  告  乙  ○  ○
右上訴人因被告傷害案件，不服臺灣臺南地方法院九十一年度易字第八三七號中華民
國九十一年十一月二十一日第一審判決（起訴案號：臺灣臺南地方法院檢察署九十一
年度營偵字第六二二號），提起上訴，本院判決如左：
      主      文
上訴駁回。
      事      實
一、乙○○前於民國八十六年間因詐欺罪，經原審法院判處有期徒刑三年，嗣經本院
    駁回上訴確定，於八十九年十月二十六日執行完畢。緣乙○○與甲○○○原為男
    女朋友關係。乙○○於九十一年三月二十二日晚上十一時許，至位於臺南縣新營
    市○○路一三四號之「八八檳榔攤」唱歌，並於同年月二十二日晚上十時許撥打
    甲○○○之行動電話，欲通知甲○○○至前揭檳榔攤唱歌，惟乙○○初次撥打甲
    ○○○之行動電話時，係由適在甲○○○身邊之男子代為接聽，乙○○遂不語即
    行切斷通話，並即撥打第二次電話，待甲○○○接聽後，即通知甲○○○至前揭
    檳榔攤唱歌飲宴，甲○○○並依約前往。乙○○與甲○○○二人於九十一年三月
    二十三日上午一時許唱歌畢後，甲○○○旋駕其所有車牌號碼三Ｍ—五○二五號
    自用小客車返回其位於臺南縣新營市○○里○○路七八巷一號住處，乙○○並即
    騎乘機車尾隨於後，嗣甲○○○駕車抵達其前揭住處門口欲下車之際，乙○○旋
    打開甲○○○車門，並進入其內，向甲○○○質問何以方才電話係男子接聽等情
    ，雖經甲○○○解釋，乙○○仍不接受，於同年月二十三日凌晨一時三十分許，
    竟基於傷害之故意，徒手毆打甲○○○臉部一拳，致甲○○○受有右顴右眼眶瘀
    腫之傷害。
二、案經甲○○○訴由臺南縣新營分局報請臺灣臺南地方法院檢察署檢察官偵查起訴
    。
      理      由
一、訊據上訴人即被告乙○○坦承與告訴人甲○○○原為男女朋友關係，曾打電話通
    知與告訴人至前揭檳榔攤唱歌作樂等情，惟否認有傷害犯行，辯稱：其於九十一
    年三月二十二日晚上十一時許，至前開「八八檳榔攤」唱歌，並於同年月二十二
    日晚上十時多，不是同年月二十三日凌晨，撥打告訴人之行動電話，欲通知告訴
    人至前揭檳榔攤唱歌，告訴人於同年月二十二日晚上十二點多到達，其等唱完歌
    就分手，其直接從唱完歌的地方回家，其並沒有騎乘機車尾隨告訴人到伊家，告
    訴人之夫張驩鑫稱告訴人告訴他說伊眼睛是跌倒而瘀青，唱歌時告訴人眼睛瘀青
    ，其問伊，伊說跳舞時跌倒，那時燈光很暗，伊跳完舞時眼眶紅紅的，行政院衛
    生署新營醫院（下稱新營醫院）出具之傷害診斷書沒有辦法證明告訴人的傷從何
    而來，要有確確實實的證據，不可憑一張傷單，說其犯罪云云。經查：
（一）被告於前揭時地毆打告訴人等情，業據告訴人於警訊時、偵查中及原審調查時
      迭次指訴在卷，並有新營醫院出具之傷害診斷書一份附於警卷可資佐證。
（二）告訴人於警訊、偵查中及原審調查時均指稱：被告於唱歌後，騎乘機車尾隨伊
      所駕自用小客車，並於伊住處前，進入伊所駕自用小客車內，質問何以接聽伊
      電話者為男子等事，雖經伊解釋，然被告仍憤而出手毆打伊臉部等語（見警卷
      甲○○○九十一年三月二十七日警訊筆錄、偵查卷第十二頁正、背面、原審卷
      第十八頁）。而被告於原審調查時亦供稱：「：：：當天是我先壹個人去唱歌
      ，打電話找她（指告訴人）時，她的旁邊有壹個男孩子接電話，我就沒有說話
      ，將電話掛掉，再打第二通，是告訴人自己接的，我問她要不要過來唱歌，她
      說好。：：：；」等語（見原審卷第十九頁），足見告訴人指訴被告因質問何
      以接聽伊電話者為男子與伊發生爭執，進而出手傷害伊，確有其事，並非告訴
      人單方設詞誣陷。
（三）證人即告訴人之夫張驩鑫於原審審理時到庭，並經原審隔離訊問結證稱：「（
      九十一年三月二十三日凌晨一時半左右，甲○○○回家時，你是否有注意到甲
      ○○○有受傷？）有的。當時我看到他眼睛瘀青。我有問他為何瘀青，他有說
      跌倒。」等語（見原審卷第四一頁），核與告訴人所述：「（當天你回到家，
      有遇到妳先生？）有的，他問我眼睛怎麼會這樣，我回答說我去撞到的。我告
      訴他是我在外面不小心跌倒。：：：」等語（見原審卷第四三頁）相符，足見
      告訴人與被告唱歌後，返家之際，其臉部確曾受有與前開傷害診斷書相符之傷
      勢。參以被告於原審調查時雖供稱：「在告訴人指稱我毆打她之後的一、兩天
      ，告訴人說她臉上有瘀傷，問我是否有藥，我有拿一瓶藥給她」等語（見原審
      卷第十七頁）；然於原審審理時則改稱「：我和告訴人去唱歌時就有看到她受
      傷云云（見原審卷第四四頁），足見告訴人與被告唱歌之際，應尚未受傷，告
      訴人之指訴與事實相符，堪以採信。被告所辯唱歌時告訴人眼睛瘀青，其問伊
      ，伊說跳舞時跌倒，那時燈光很暗，伊跳完舞時眼眶紅紅的，新營醫院出具之
      傷害診斷書沒有辦法證明告訴人的傷從何而來云云，並無足取。
（四）綜上所述，告訴人臉上所受瘀血之傷害，應係伊與被告唱歌後，返家時為被告
      毆打所致，被告辯解無非卸責之詞，不足採信，事證明確，被告犯行堪以認定
      。
二、核被告所為係犯刑法第二百七十七條第一項之傷害罪。被告前於八十六年間因詐
    欺罪，經原審法院判處有期徒刑三年，嗣經本院駁回上訴確定，於八十九年十月
    二十六日執行完畢，有臺灣高等法院被告全國前案紀錄表一份附於本院卷可稽，
    被告於有期徒刑執行完畢後，五年內再犯本件法定刑有期徒刑以上之罪，為累犯
    ，應依刑法第四十七條之規定，加重其刑。
三、原審以被告罪證明確，適用刑法第二百七十七條第一項、第四十七條、第四十一
    條第一項前段，罰金罰鍰提高標準條例第一條前段、第二條之規定，並審酌被告
    因男女朋友關係細故即行出手毆打告訴人之犯罪動機、手段、告訴人所受之傷勢
    、犯罪後否認犯行之態度等一切情狀，以被告為累犯，判處被告拘役三十日，如
    易科罰金，以三百元折算一日，認事用法並無違誤，量刑及易科罰金折算標準之
    諭知亦妥適。被告上訴，仍執陳辭否認傷害告訴人，非有理由；而公訴人依告訴
    人之情求上訴，指被告朝告訴人之右眼重擊，有使告訴人受重傷之犯意，原判決
    未論以重傷害罪，適用法條欠當，且以普通傷害罪僅判處拘役三十日，量刑亦過
    輕云云，惟告訴人於原審審理時自承現在眼睛可以看到東西等語（見原審卷第六
    四頁），足見被告所為之傷害犯行並未致告訴人一目毀敗之重傷結果。另按使人
    受重傷未遂與普通傷害之區別，應以加害時有無致人重傷之故意為斷，而行為人
    所秉持之意，係其內心思想，外人無從查知，是行為人之犯意究係重傷害抑或普
    通傷害，仍須觀察行為時之諸多客觀情狀，綜合而為判定，至於被害人受傷之部
    位、狀況，有時雖可藉為認定有無重傷故意之心證，究不能據為絕對之標準。查
    被告與告訴人本係男女朋友關係，業據被告及告訴人於警訊時陳述在卷，其等僅
    係因有其他男子接聽告訴人之電話之細故而發生衝突，是被告出手毆打告訴人之
    舉，雖有傷害之意，惟其出手之際，是否業已存欲使告訴人一目失明之意，或任
    令告訴人失明亦在所不顧之意，尚非無疑。復考量被告徒手揮擊告訴人面部，其
    本意亦應僅係傷害告訴人之面部，而非執意攻擊告訴人之雙眼，欲使之失明，尚
    難認被告徒手揮擊告訴人之際，確係本於重傷之故意，公訴人依告訴人之情求上
    訴，亦為無理由，均應予駁回。
據上論結，應依刑事訴訟法第三百六十八條，判決如主文。
本案經檢察官邱克斌到庭執行職務。
中    華    民    國      九十二      年      一      月      三十      日
                                  臺灣高等法院臺南分院刑事第二庭
                                      審判長法官  游    明    仁
                                            法官  蘇    重    信
                                            法官  陳    清    溪
右正本證明與原本無異。
不得上訴。
                                      法院書記官  趙    玲    瓏
中    華    民    國      九十二      年      二      月      六        日
附錄法條：
刑法第二百七十七條第一項：傷害人之身體或健康者，處三年以下有期徒刑、拘役或
                          一千元以下罰金。


司法院資訊處製作；財團法人民間司法改革基金會備份。
